Inventaris van het archief van Nederlandse Vereniging van Beroepskeuze-Adviseurs in Overheidsdienst (NVBOD) en Vereniging van Beroepskeuzeadviseurs (VBA) over de jaren 1953-1983
Nationaal Archief, Den Haag
Vereniging van Beroepskeuzeadviseurs Vereniging van Beroepskeuzeadviseurs
NVBOD-VBA
oudste stuk - jongste stuk: 1953-1983
I56
92 inventarisnummer(s); 0,70 meter
Normale geschreven, getypte en gedrukte documenten, geen bijzondere handschriften.
Nationaal Archief, Den Haag
Nederlandse Vereniging van Beroepskeuze-Adviseurs, 1953-1979 Vereniging van Beroepskeuzeadviseurs, 1979-2004
Het archief betreft een beroepsorganisatie van beroepskeuze-adviseurs, werkzaam in de Gewestelijke Arbeidsbureaus, vanaf 1980 ook werkzaam in andere sectoren van het vak, bijvoorbeeld het onderwijs. Doel van de organisatie was het behartigen van de belangen van de leden en verhoging van de status van het vak.
Archiefvorming
Geschiedenis van de archiefvormer
Als gevolg van de zich herstellende industrialisatie van Nederland en de daarmee samengaande migratie van het platteland naar de steden werd beroepskeuze voor schoolverlaters en werkzoekenden in het midden van de vorige eeuw minder vanzelfsprekend. Naast de traditionele landarbeid en manufactuur ontstonden er nieuwe werksituaties die inherent waren aan de zich moderniserende – op Amerika geïnspireerde - samenleving met werkzaamheden in industrie en dienstverlening, dus banen waarvoor specifieke oriëntatie noodzakelijk was. In arbeidsbemiddelingsbureaus en in overleg met scholen traden deskundigen op die de werkzoekende begeleidde naar een beroep dat overeenkwam met zijn karakter en vaardigheden. Deze deskundigen, opgeleid in een tertiair onderwijscircuit, beschikten zelf over een specifieke sociaalpedagogisch-psychologische vakkennis – bijvoorbeeld via testmethoden – c.q. kennis van maatschappelijk werk om de werkzoekende op de juiste plek te zetten.
In 1953 deden beroepsadviseurs van het Gewestelijk Arbeidsbureau in ’s-Hertogenbosch een oproep aan hun mede-ambtenaren en beroepsadviseurs om bijeen te komen.. Aan de orde was hun rang als ambtenaar en bijgevolg de positie van het vak. De bijeenkomsten die hierop volgden leidde uiteindelijk tot de vorming van een vereniging. Op 21 juni 1955 vond de oprichting plaats van de Nederlandse Vereniging van Beroepskeuze-adviseurs in Overheidsdienst (NVBOD). De vereniging nam in het voorjaar van 1956 een reglement aan, dat in de loop der jaren tot statuten werd uitgewerkt. Deze statuten werden bij Koninklijk besluit van 14 juli 1959 goedgekeurd.
Naast de NVBOD bestond er een Bond van Beroepsadviseurs in Nederland en Overzeese Gebiedsdelen, die kort na de definitieve erkenning van de NVBOD verzocht om samenwerking. In mei 1960 werden daarom afspraken gemaakt voor de vorming van een federatief verband. Samenwerking was nodig wegens gemeenschappelijke belangen, waaronder de Nederlandse vertegenwoordiging in het internationale orgaan Association Internationale d’Orientation (Scolaire et) Professionelle, maar ook gemeenschappelijke sociale strijd. Vanaf 1980 voerde de uit beide verenigingen gegroeide Federatie van Samenwerkende Organisaties van Beroepskeuze-Adviseurs gezamenlijk overleg met het Directoraat-generaal Arbeidsvoorziening van het Ministerie van Sociale Zaken: De NVBOB omdat taak, functie en rechtspositie rechtstreeks door het ministerie werd geregeld via het stelsel van een Rijksarbeidsbureau en Gewestelijke Arbeidsbureaus die nu eenmaal de werkplek van de aangesloten leden was, de Bond, omdat ook zijn leden afhankelijk waren van rijkssubsidie, deels in het kader van het onderwijs.
Beroepskeuzeadviseurs die aan de gestelde opleidingseisen voldeden, werden ingeschreven in een register BKA, waarvoor in 1957 een zelfstandige stichting werd opgericht. Zij worden daarbij geacht te voldoen aan een gedragscode, die door de stichting wordt gewaarborgd, maar waarvoor de NVBOB en de ‘bond’ hun bijdragen leverden.
Gezamenlijk moesten beide organisaties dan ook overleg voeren over de status van het vak van beroepskeuzeadviseur, de opleidingseisen die daarvoor nodig waren en de beroepsethiek die daaraan verbonden was om zo in overleg met de regering en andere organen in het maatschappelijke veld tot een gemeenschappelijke norm te komen. Het kon ook niet anders of een verdere samensmelting werd noodzakelijk. In 1970 kwam in de notulen van de bestuursvergadering van de NVBOB het woord fusie voor, en in 1975 begon daarvoor een fusiecommissie zijn werk, die mede door de federatie werd aangestuurd. Met ingang van 1 januari 1980 begon de samenwerking en op 1 januari 1981 was de fusie definitief voltooid en waren de NVBOB en de ‘bond’ opgegaan in één Vereniging van Beroeps-Adviseurs VBA.
De VBA is blijven voort bestaan tot 2004, het laatst onder de naam Vereniging van Beroepskeuze-adviseurs en loopbaanbegeleiders. Een en ander valt samen met een toenemende flexibiliteit van “banen” en werkplekken als gevolg van voortschrijdende technologische ontwikkelingen, waardoor werkers op een vaste plek dienden te worden omgeschoold. Tegelijkertijd worden vaste werkplekken in toenemende mate onzeker als gevolg van economische crises of snellere veranderingen in de samenlevingscultuur. Er ontstonden in het vak nieuwe specialisaties. In 2004 ging de ‘oude organisatie‘ VBA op in de Nederlandse Orde voor Loopbaanadviseurs en Outplacement Consulenten (NOLOC), dus van specialisten die door samenwerking en kennisuitwisseling hun k werkterrein konden verbreden.
Geschiedenis van het archiefbeheer
Het archief van de NVBOD omvat de periode 1953-1979 en is door twee elkaar opvolgende secretariaten geordend volgens een eigen registratuurplan op lettercode. Men gebruikte daarvoor kantoorordners met tabbladen, die als toegang dienden voor de rubrieken waarin de stukken werden bijeengehouden. Van 1956 tot 1969 werd de hoofdindeling bepaald door de interne en externe relaties van de vereniging en diende vooral om de contacten van de vereniging inzichtelijk te maken. Vanaf 1970 werden deze rubrieken jaarlijks alfabetisch op codekenmerk geborgen, een indeling die tot aan de fusie met de ‘Bond’ in 1979 nagenoeg onveranderd bleef. Stukken die men voorlopig niet wist te ordenen werden onder een code D van Diversen geborgen. Relatief veel stukken van algemeen belang, met name wet- en regelgeving, bevinden zich in de rubriek RA (Relaties A), waarin zowel de regering, de federatie en andere belanghebbenden met elkaar in overleg treden. De ordners waarin de archieven geboren werden, waren van een lijst voorzien die als inhoudsopgave dienden
In 1980-1983 werd hetzelfde systeem toegepast, alleen werden in toenemende mate dossiers in het stelsel toegevoegd. Daarna werd om een of andere reden het archief opzij gezet. Mogelijk heeft het secretariaat na 1983 een ander registratuur- en bergingssysteem toegepast dat zich sterk van het tot dan toe gevormde archief onderscheidt.
Op 9 april 2000 gaf de voorzitter van de Vereniging van Beroepskeuze-adviseurs en loopbaanbegeleiders (VBA) - daartoe gemachtigd door de vereniging - het hier beschreven archief over de jaren 1953-1983 in bewaring aan de directeur van het Utrechts Archief. Het Utrechts Archief droeg op zijn beurt het bestand in 2006 over aan het Nationaal Archief. Het archief is sedertdien niet verder aangevuld.
De verwerving van het archief
Het archief is voor langere tijd in beheer, niet in eigendom verkregen.
Inhoud en structuur van het archief
Selectie en vernietiging
Slechts enkele persoonlijke brieven die betrekking hebben op de ledenadministratie zijn vernietigd.
Aanvullingen
Aanvullingen worden niet meer verwacht.
Ordening van het archief
Het archief is primair ingedeeld naar archiefvormer, en secundair naar de toegepaste ordeningsplannen.
Aanwijzingen voor de gebruiker
Openbaarheidsbeperkingen
Volledig openbaar.
Materiële beperkingen
Het archief kent geen beperkingen voor het raadplegen van stukken als gevolg van slechte materiële staat.
Aanvraaginstructie
Openbare archiefstukken kunnen online worden aangevraagd en gereserveerd. U kunt dit ook via de terminals in de studiezaal van het Nationaal Archief doen. Om te kunnen reserveren dient u de volgende stappen te volgen:
Creëer een account of log in.
Selecteer in de archiefinventaris een archiefstuk.
Klik op ‘Reserveer’ en kies een tijdstip van inzage.
Verwant materiaal
Beschikbaarheid van kopieën
Inventarisnummers van dit archief zijn niet in kopievorm beschikbaar
Beschrijving van de series en archiefbestanddelen
- Nederlandse Vereniging van Beroepskeuze-Adviseurs in Overheidsdienst (NVBOD), A.
  - Periode 1953-1970, A.1.
    - Oproep van een groep beroepsadviseurs van het Gewestelijk Arbeidsbureau in ’s-Hertogenbosch aan collegae in het Rijksarbeidsbureau tot overleg voor een bijeenkomst om voor de functie een middelbare rang te verkrijgen, met bijlage. Gestencild., 1953 januari 14; 1; 2 stukken
    - Stukken betreffende de registratie van de vereniging en opname van gegevens in Pyttersen’s Almanak., 1956-1963; 2; 1 omslag
    - Stukken geordend onder de rubriek Bestuur., 1956-1970; 3-12; 10 omslagen
      - Bestuurs- en federatievergaderingen, 1959-1966, 3
      - Code voor beroepskeuze adviseur. Conferentie s en congressen, 1961-1963, 4
      - (Huishoudelijk) reglement, 1956 januari – april, 5
      - Jaarvergaderingen en jaarverslagen, 1963-1970, 6
      - Jubileumviering wegens tienjarig bestaan, 1965, 7
      - Ledenlijsten en algemene ledenvergaderingen, 1958-1970, 8
      - Opleiding tot beroepskeuze-adviseur, intern en extern beraad, 1960-1965, 9
      - Salariëring beroepskeuze-adviseurs, overleg over een verzoekschrift, 1962, 10
      - Stagiaire uit New York via de A.I.O.P., 1962-1963, 11
      - Statuten en verkrijging rechtspersoonlijkheid, 1956-1959, 12
    - Rubriek Leden: persoonlijke correspondentie., 1959-1964; 13; 1 omslag
    - Rubriek Correspondentie naar buiten., 1955-1968; 14-27; 14 omslagen
      - A.I.O.P (Association Internationale d’Orientation Professionelle), 1955-1968, 14
      - Beroepskeuzeraad en voorgangers van het Ministerie van Sociale Zaken, 1959-1969, 15
      - Beroepskeuze, tijdschrift; Centraal comité van Samenwerking inzake voorlichting bij beroepskeuze, 1961-1964, 16
      - Bond van Beroepskeuze-adviseurs in Nederland en Overzeese Gebiedsdelen, 1960-1968, 17
      - Commissie Certificatie Beroepskeuze-adviseurs van het ministerie van Sociale Zaken. Installatie, 1958-1959, 18
      - Conferenties van derden, ingekomen uitnodigingen, 1961, 19
      - Gezondheidsaangelegenheden, 20; 1959-1960
      - Leidse Onderwijsinstellingen, verzoek om excursie te mogen houden, 1962 december, 21
      - Parlement, adressen en interpellaties, 1959-1962, 22
      - Raad van Europa, questionnaire inzake beroepskeuze, 1962-1963, 23
      - Radio en televisie, diverse contacten, 1960-1963, 24
      - Register beroepskeuze-adviseurs. Instelling van de stichting, 1962-1963, 25
      - Seminar in Jeruzalem over beroepskeuzeadvies aan gehandicapten, 1961 oktober, 26
      - Tilburg, oprichting nationaal instituut ter opleiding van beroepskeuze-adviseurs, 1966 juli – augustus, 27
    - Historische overzichten van de vereniging en van het Gewestelijk Arbeidsbureau in Amsterdam., 1960-1962; 28; 2 stukken
  - Periode 1971-1979, A.2.
    - Rubriekmatig geordende stukken, alfabetisch op lettercode geordend., 1971-1980; 29-50, 92; 22 omslagen en 1 pak
      - Dossier AI: A.I.O.P (Association Internationale d’Orientation Scolaire et Professionelle), 1971-1979, 29
        Met jubileumboek Twenty years of I.A.E.V.G, 1951-1971.
      - Dossier AD: Directoraat-generaal van de Arbeidsvoorziening van het Ministerie van Sociale Zaken, met onderrubrieken BKV en BV (directies Beroepskeuzevoorlichting en Beroepsvoorziening), 1971-1977, 30
      - Dossier AL: Academie voor school- en beroepskeuzeadviseurs in Leiden i.o., 1975-1976, 31
      - Dossier BUI: Buitenlandse collega’s en contacten, 1973-1974, 32
      - Dossier CER: Commissie voor certificatie van beroepsadviseurs. Documentatie van na 1970, z.j., 33
      - Dossier CODE: Beroepscode en instelling van een register, 1975-1978, 34
      - Dossier CNF: Conferenties van de vereniging, 1971-1979, 35
      - Dossier Diversen: Akademie voor School en Beroepskeuzewerk in Tilburg, 1972-1976, 36
      - Dossier Diversen: Onderhandelingen met het Ministerie van Sociale Zaken over salaris, ambtelijke relatie, rechtspositie e.d., 1973-1976, 37
      - Dossier Diversen: Brochures over beroepskeuzevoorlichting, 1973-1978, 38
      - Dossier FED: Federatie van samenwerkende organisaties van beroepskeuze-adviseurs, 1971-1979, 39
      - .Dossier Fusie: Fusiecommissie en fusiedocumenten, 1973-1980, 40
      - Dossier H; Bond van Beroepskeuze-adviseurs in Nederland (particulier), 1971-1975, 41
      - Dossier IJ: Bestuursvergaderingen, 1972-1978, 42
      - Dossiers LC en LL: Ledencorrespondentie en ledenlijsten, 1970-1979, 43
      - Dossier LV: Ledenvergaderingen, 1970-1979, 44
      - Dossier LW: Ledenwerving, 1972-1978, 45
      - Dossier O: Orgaan “Beroepskeuze”, 1975-1976, 46
      - Dossier P: Parttime opleidings- en bijscholingscursussen, 1972-1978, 47
      - Dossier Raad: Raad voor de Beroepskeuzevoorlichting, 1971-1979, 48
      - Dossier RA: “Relaties”: onderhandelingen en overleg met diverse instanties over de belangen van beroepskeuzeadviseurs; rapporten en adressen, ook aan het ministerie, 1972-1979, 49; 1 pak
      - Dossier RP: Regeringssubsidie aan particuliere bureaus en verhouding tussen regering en particuliere bureaus, 1973-1976, 92
      - Dossier STPL: Standplaatsenlijsten van beroepsadviseurs, verbonden aan gewestelijke arbeidsbureaus, 1972-1976, 50
    - Archief- en dossierlijsten., 1970-1980; 51
- Vereniging van Beroepskeuzeadviseurs (VBA), B.
  - Rubriekmatig geordende stukken, alfabetisch op lettercode geordend., 1979-1980; 52-85; 33 omslagen en 1 pak
    - Dossier AI: A.I.O.P (Association Internationale d’Orientation Scolaire et Professionelle), 1981-1983, 52
    - Dossier AD: Directoraat-generaal van de Arbeidsvoorziening van het Ministerie van Sociale Zaken, 1982-1983, 53
    - Dossier AMA: Academie Mens -Arbeid in Deventer en Tilburg, 1981-1983, 54
    - Dossier APL: Applicatiecursussen, aangeboden door de regering voor werkzoekenden, 1981-1983, 55
    - Dossier BAV: -enquête onder beroepsadviseurs, gehouden door de NVBOD in 1979, 1979 en z.j., 56
      De conclusies zijn ongedateerd. Mogelijk is het werk na de voltooiing van de fusie nog niet afgedaan.
    - Dossier BEL: “Belaagde BKV” als gevolg van bezuinigingen door de regering, 1981-1982, 57
    - Dossier BEST; Bestuursvergaderingen, 1980-1983, 58
    - Dossier BUI: Buitenlandse collega’s en contacten, 1980-1982, 59
    - Dossier CER: Commissie voor certificatie van beroepsadviseurs, 1982-1983, 60
    - Dossier CNF Conferenties en manifestaties van de vereniging, 1980-1983, 61
    - Dossier C.O.A.: Resonansgroep van de C.O.A.’s, 1983, 62
    - Dossier CODE: Beroepscode, register en ethiek, 1981-1982, 63
    - Dossier COMP: werkgroep beroepsvoorlichting met de computer”, 1979-1981, 64
    - Dossier EENMP: besprekingen over eenmansposten op arbeidsbureaus, 1981, 65
    - Dossier EG; Periodiek EEG-rapport over beroepskeuzevoorlichtingsactiviteiten in de gemeenschap, 1980, 66
    - Dossier G: Reorganisatie van de arbeidsbureaus in de grote steden, 1982-1983, 67
    - Dossier ILO: ter documentatie verzameld materiaal van 1949 en 1975, z.j., 68
    - Dossier K: Kontaktblad, redactiecorrespondentie, 1979-1981, 69
    - Dossier LC: Ledencorrespondentie, 1980-1983, 70
    - Dossier LL: Ledenlijsten en ledenwerving, 1980-1983, 71
    - Dossier LV: Ledenvergaderingen, 1980-1982, 72
    - Dossier NVB: Nederlandse Vereniging Beroepskeuzewerk, 1980-1983, 73
    - Dossier OPENB: Documentatie inzake openbare beroepsvoorlichting en over privacyrichtlijnen, 1981, 74
    - Dossier O: Orgaan “Beroepskeuze” en Info-bulletin van de NVB, 1981-1983, 75
    - Dossier P: Parttime opleidings- en bijscholingscursussen, 1981, 76
    - Dossier PERF: commissie inzake Perifere psychologen, 1980-1981, 77
    - Dossier PROD: Werkgroep Productienormen (in het kader van subsidieregelingen), 1979-1980, 78
    - Dossier RA:: “Relaties”: onderhandelingen en overleg met diverse instanties over de belangen van beroepskeuzeadviseurs; rapporten en adressen, ook aan het ministerie, 1980-1982, 79
    - Dossier Raad: Raad voor de Beroepskeuzevoorlichting, 1980-1983, 80
    - Dossier Reg: Werkgroep Regionalisatie van de Raad voor de Beroepskeuzevoorlichting, 1980-1883, 81
    - Dossier S: Statuten, met kopieën van voorstukken, 1980-1981, 82
    - Dossier SEL: Documentatie inzake selectievoorwaarden bij sollicitaties van beroepskeuzeadviseurs, 1979-1983, 83
    - Dossier Taakb: Conceptrapport taakbeschrijving van beroepskeuze-adviseurs binnen ARBVO, met bijlagen, 1981, 84
    - Dossier VB: Werkgroep vakbond ter advisering voor aansluiting van de vereniging bij een vakbond, 1981-1982, 85
  - Archief- en dossierlijsten., 1982-1983; 86; 1 omslag
  - Als “Diversen” geordende stukken., 1981-1983; 87-91; 5 omslagen
    - Stukken betreffende het vraagstuk van achterstelling van vrouwen door rolbevestigende mechanismen in schooladviezen en beroepsoriëntatie, 1981, 87
    - Stukken betreffende relaties met onderwijsorganisaties en -instellingen, 1981-1982, 88
    - Stukken betreffende salariërings- en rechtspositieregelingen, 1981-1983, 89
    - Correspondentie met studenten en wetenschappelijke onderzoekers, 1982-1983, 90
    - Stukken betreffende betrekkingen met het welzijnswerk, 1982-1983, 91